臺灣板橋地方法院交通事件裁定　　　　100年度交聲字第799號
原處分機關　交通部公路總局臺北區監理所板橋監理站
異　議　人　吳秋月
上列異議人因不服原處分機關於民國100 年3 月3 日所為板監裁
字第裁41-C00000000號違反道路交通管理事件裁決書所為處分，
經聲明異議，本院裁定如下：
    主  文
原處分撤銷。
吳秋月汽車駕駛人，駕駛汽車經測試檢定酒精濃度超過規定標準
，吊扣普通重型機器腳踏車駕駛執照壹年，並應接受道路交通安
全講習。
    理  由
一、本件聲明異議意旨詳如附件聲明異議狀所載。
二、按汽車駕駛人，駕駛汽車經測試檢定酒精濃度超過規定標準
    者，處新臺幣一萬五千元以上六萬元以下罰鍰，並當場移置
    保管其車輛及吊扣其駕駛執照1 年。因而肇事致人受傷者，
    並吊扣其駕駛執照2 年；致人重傷或死亡者，吊銷其駕駛執
    照，並不得再考領，道路交通管理處罰條例第35條第1 項第
    1 款定有明文。又汽車駕駛人，有第35條第1 項規定之情形
    者，應接受道路交通安全講習，同條例第24條第1 項第2 款
    亦有明定。次按汽車駕駛人飲用酒類或其他類似物後其吐氣
    所含酒精濃度超過0.25mg/l或血液中酒精濃度超過百分之0.
    05以上者，不得駕車，道路交通安全規則第114 條第2 款亦
    明文規定。上開規定係就汽車駕駛人酒精濃度超過規定標準
    之行為，採取科處罰鍰、移置保管汽車、吊扣駕駛執照一年
    及接受道路交通安全講習四種行政罰併罰之立法，參諸立法
    理由所示，係用以遏阻系爭違反行政義務之行為，以求維護
    交通秩序、確保交通安全。惟刑法第185 條之3 亦規定：「
    服用毒品、麻醉藥品、酒類或其他相類之物，不能安全駕駛
    動力交通工具而駕駛者，處一年以下有期徒刑、拘役或科或
    併科十五萬元以下罰金。」是酒後駕車行為可能同時違反刑
    法及行政法上作為或不作為義務之規定，處分機關及普通法
    院，固得各就系爭行為是否違反行政法上及刑法上作為或不
    作為義務，逕自調查、認定事實。然二者就同一行為如各自
    認為應施以行政罰、刑罰時，則應注意有無「一事不二罰原
    則」之適用。行政罰法第26條第1 項、第2 項規定：「一行
    為同時觸犯刑事法律及違反行政法上義務規定者，依刑事法
    律處罰之。但其行為應處以其他種類行政罰或得沒入之物而
    未經法院宣告沒收者，亦得裁處之。」「前項行為如經不起
    訴處分或為無罪、免訴、不受理、不付審理之裁判確定者，
    得依違反行政法上義務規定裁處之。」即係揭示所謂「一事
    不二罰」原則，其立法目的係以一行為同時觸犯刑事法律及
    違反行政法上義務規定時，由於刑罰與行政罰同屬對不法行
    為之制裁，而刑罰之懲罰作用較強，故依刑事法律處罰，即
    足資警惕時，實無一事二罰再處行政罰之必要；且刑事法律
    處罰，由法院依法定程序為之，較符合正當法律秩序，應予
    優先適用。但罰鍰以外之沒入或其他種類行政罰，因兼具維
    護公共秩序之作用，為達行政目的，行政機關仍得併予裁處
    。又此所稱「其他種類行政罰」，係指違反行政法上之義務
    應受「裁罰性」之「不利處分」而言，依行政罰法第2 條規
    定，應包括限制或禁止行為之吊扣證照處分及警告性之講習
    處分在內。是以汽車駕駛人經測試檢定酒精濃度超過規定標
    準之行為，如同時觸犯刑法第185 條之3 公共危險罪，依上
    開行政罰法第26條第1 項規定，道路交通主管處罰機關除得
    依該條但書規定處以其他種類行政罰外，關於罰鍰部分，即
    應由地方法院檢察署依刑事案件程序處理，嗣後如無行政罰
    法第26條第2 項所規定之經不起訴處分或為無罪、免訴、不
    受理、不付審理之裁判確定等事由，即不得依道路交通管理
    處罰條例第35條第1 項第1 款規定裁處行為人罰鍰之行政罰
    。
三、經查：
  (一)異議人吳秋月於民國（下同）99年9 月9 日凌晨1 時33分許
    ，騎用車號859-DEU 號重機車，行經新北市○○區○○路與
    華福街口，為警攔停並實施酒測，測得其呼氣酒精濃度為0.
    56mg/l乙情，業據異議人於臺灣板橋地方法院檢察署檢察官
    99年度速偵字第5923號案件偵查時供承屬實，並於99年10月
    5 日為緩起訴處分確定，緩起訴期滿日為100 年10月4 日，
    緩起訴內容為：緩起訴期間為1 年，被告應於緩起訴確定，
    收受檢察官執行緩起訴處分命令通知書後2 個月內，向指定
    之公益團體、地方自治團體支付新臺幣1 萬元，有臺北縣政
    府警察局舉發違反道路交通管理事件通知單1 紙、臺灣板橋
    地方法院檢察署檢察官99年度速偵字第592 3 號執行緩起訴
    處分命令通知書1 份附卷可憑。嗣經臺灣高等法院檢察署檢
    察長於99年10月5 日以99年度上職議字第13110 號處分書駁
    回再議確定，然異議人吳秋月於緩起訴指定履行期間內，未
    向公庫或指定之公益團體、地方自治團體支付一定金額，是
    異議人因違背刑事訴訟法第253 條之2 第1 項第4 款之規定
    ，臺灣板橋地方法院檢察署檢察官因此於100 年3 月12日以
    100 年度撤緩字第110 號處分書撤銷上開緩起訴處分，並以
    100 年度撤緩偵字第218 號聲請簡易判決處刑書向本院聲請
    對異議人以簡易判決處刑，此有上開緩起訴處分書、駁回再
    議處分書、撤銷緩起訴處分書、臺灣板橋地方法院檢察署檢
    察官聲請簡易判決處刑書等在卷可考。簡言之，本件異議人
    受裁罰處分之酒後駕車行為，前雖曾經檢察官為緩起訴處分
    ，惟異議人於緩起訴處分履行期間內未向公庫或指定之公益
    團體、地方自治團體支付一定金額，檢察官因此撤銷緩起訴
    處分，並聲請本院以簡易判決處刑在案。則本件異議人之酒
    後駕車行為，係同時觸犯刑事法律及違反行政法上義務規定
    ，且已經進行刑事訴追程序，自無行政罰法第26條第2 項所
    定「經不起訴處分或為無罪、免訴、不受理、不付審理之裁
    判確定」等情事，揆諸前開說明，自應優先依刑事法律處罰
    。從而，原處分機關依道路交通管理處罰條例第35條第1 項
    第1 款規定，裁處異議人罰鍰4 萬5 千元、吊扣駕駛執照12
    個月及施以道路安全講習，就所裁處罰鍰部分，核與行政罰
    法第26條之規定有違，於法不合；至原處分機關裁處吊扣駕
    駛執照、施以道路安全講習部分，因該等處分係屬行政機關
    為達行政目的所為之罰鍰以外其他種類行政罰，且兼具維護
    公共秩序之作用，則原處分機關就此部分併予裁處，則無不
    合。又關於罰鍰部分應由原處分機關俟異議人受刑事追訴處
    罰之情形確定後，參酌有無道路交通管理處罰條例第35條第
    8 項所定「經裁判確定處以之罰金低於本條例第92條第3 項
    （現行該條例已將此關於罰鍰基準部分移列至同條第4 項）
    所訂最低罰鍰基準規定者，應依本條例裁決繳納不足最低罰
    鍰」之情事，另為適法之裁決，併此敘明。
  (二)原處分機關援引交通部95年7 月17日交路字第0950006986號
    函釋，認「緩起訴乃附帶條件的不起訴處分，亦即是不起訴
    的一種」，而認應維持原裁處罰鍰之處分云云。惟按法官依
    據法律獨立審判，憲法第80條定有明文；且各機關依其職掌
    就有關法規為釋示之行政命令，法官於審判案件時，固可予
    以引用，但仍得依據法律，表示適當之不同見解，並不受其
    拘束（參照司法院大法官會議釋字第216 號解釋意旨）。是
    原處分機關所提前開函釋，與本院前揭見解不同，本院不受
    其拘束。況上開緩起訴處分業經檢察官予以撤銷，已如前述
    ，原處分機關以前述理由而為裁決，亦有誤會，附此敘明。
四、綜上所述，異議人固有於前揭時間、地點，騎乘重型機車經
    測試檢定酒精濃度超過規定標準之違規行為，惟原處分機關
    在刑事訴追尚未實質終局確定前，逕依道路交通管理處罰條
    例第35條第1 項第1 款規定裁處異議人罰鍰4 萬5 千元部分
    ，顯與行政罰法第26條第1 項前段、第2 項之規定有違，於
    法不合。至於原處分機關依道路交通管理處罰條例第35條第
    1 項1 款、第24條第1 項第2 款規定裁處異議人吊扣駕駛執
    照12個月、施以道路交通安全講習部分，因屬行政罰法第26
    條第1 項但書及第2 條第1 款所稱之其他種類行政罰，兼具
    維護公共秩序之作用，為達此行政目的，尚無違反一事不二
    罰原則。從而，本件異議關於裁處罰鍰新臺幣4 萬5 千元部
    分為有理由，自應將原處分撤銷，自為裁定如主文第2 項所
    示。
據上論斷，應依道路交通事件處理辦法第19條，裁定如主文。
中    華    民    國    100    年    6    月     2    日
                    交通法庭  法  官  林 晏 鵬
上列正本證明與原本無異。
如不服本裁定，應於裁定送達後五日內敘明抗告理由，向本院提
出抗告狀。
                              書記官  蔡 佩 珊
中    華    民    國    100    年    6    月     2    日